臺灣屏東地方法院民事判決
111年度家繼訴字第10號
原      告  黃郁文  
訴訟代理人  黃莉琄  
被      告  黃文育  
            黃俊傑  

兼上列一人
訴訟代理人  黃士豪  
上列當事人間分割公同共有物事件，本院於民國111年5月20日言
詞辯論終結，判決如下：
    主  文
兩造公同共有坐落屏東縣○○鄉○○段○○○○○地號面積四六０‧九七平
方公尺土地，依下列方法分割：如附圖甲方案所示編號甲部分面
積一五三‧六五平方公尺分歸原告取得；如附圖甲方案所示編號
乙部分面積一五三‧六六平方公尺分歸被告黃文育取得；如附圖
甲方案所示編號丙部分面積七六‧八三平方公尺以及編號丁部分
面積七六‧八三平方公尺分歸被告黃士豪、黃俊傑按應有部分各
二分之一分別共有。
訴訟費用由原告及被告黃文育各負擔三分之一，被告黃士豪、黃
俊傑則各負擔六分之一。
    事實及理由
一、原告主張：兩造之被繼承人黃添福於民國97年11月30日死亡
    ，遺留坐落屏東縣○○鄉○○段000地號權利範圍1/6之土地，伊
    與被告黃文育之應繼分各1/3，被告黃士豪、黃俊傑之應繼
    分則各1/6，繼承人未及辦理繼承登記，經訴外人即共有人
    黃秀敏提起分割共有物之訴，經本院以110年度訴字第51號
    判決確定，分割出屏東縣○○鄉○○段000○0地號面積460.97平
    方公尺土地（下稱系爭土地），並於110年8月12日分割登記
    為兩造公同共有。系爭土地並無因使用目的不能分割之情形
    ，共有人間亦未以契約約定不分割之期限，兩造復未能協議
    分割，為此請求裁判分割，將系爭土地如附圖甲方案所示編
    號甲部分歸伊取得，編號乙部分歸被告黃文育取得，編號丙
    、丁部分則歸被告黃士豪、黃俊傑兄弟取得等語。並聲明：
    兩造公同共有之系爭土地予以分割。
二、被告黃文育陳述：同意原告主張之分割方法等語。
三、被告黃士豪、黃俊傑則抗辯：系爭土地上有門牌號碼新園鄉
    港崗路52號的房屋，雖然老舊，但只要整修，仍然可以使用
    ，故應該依如附圖乙方案將編號Ａ、Ｂ部分歸渠等兄弟保持共
    有，編號Ｃ部分歸被告黃文育，編號Ｄ部分則歸原告取得，如
    此可以保留大部分建物的面積，面寬及縱深亦有利於將來建
    築使用等語。
四、按公同共有物之分割，除法律另有規定外，準用關於共有物
    分割之規定；各共有人，除法令另有規定外，得隨時請求分
    割共有物；分割之方法不能協議決定，或於協議決定後因消
    滅時效完成經共有人拒絕履行者，法院得因任何共有人之請
    求，命為下列之分配：以原物分配於各共有人。但各共有
    人均受原物之分配顯有困難者，得將原物分配於部分共有人
    。原物分配顯有困難時，得變賣共有物，以價金分配於各
    共有人；或以原物之一部分分配於各共有人，他部分變賣，
    以價金分配於各共有人。以原物為分配時，因共有人之利益
    或其他必要情形，得就共有物之一部分仍維持共有。民法第
    830條第2項、第823條第1項前段、第824條第2項、第4項分
    別定有明文。經查，本件原告主張被繼承人黃添福所遺土地
    之權利，經裁判分割出系爭土地並登記為兩造公同共有，其
    與被告黃文育之應繼分各1/3，被告黃士豪、黃俊傑之應繼
    分則各1/6等情，業據其提出與其所述相符之土地登記謄本
    、繼承系統表、戶籍謄本等件為證（見補字卷第109至121頁
    ），並有卷附分割前土地登記謄本、戶籍謄本、拋棄繼承索
    引卡查詢、本院110年度訴字第51號判決等件可憑（見本院
    卷第55至85頁），且為被告所不爭，堪信為實在。準此，系
    爭土地為建築用地，依其使用目的既無不能分割之情形，共
    有人間亦未以契約訂有不分割之期限，復無法協議分割，則
    原告請求裁判分割，自應准許。
五、次查，系爭土地的北邊、東邊、南邊均臨港崗路，地上雖有
    屏東縣○○鄉○○路00號房屋，但房屋老舊殘破，無人使用等情
    ，此經本院會同屏東縣東港地政事務所人員履勘現場屬實，
    製有勘驗測量筆錄、現況照片及複丈成果圖在卷可稽（見本
    院卷第119至131頁），可見系爭土地三面臨路，交通方便，
    房屋則殘破不堪，參考房屋稅籍證明書（見本院卷第53頁）
    ，折舊年數59年，幾無價值可言，分割方法自以共有人分割
    後取得之土地均能臨路為宜。再查，被告黃士豪、黃俊傑雖
    主張依如附圖乙方案將編號Ａ、Ｂ部分歸其等繼續共有，編號
    Ｃ部分歸被告黃文育，編號Ｄ部分則歸原告取得云云，惟依此
    方案，編號Ｃ、Ｄ皆呈五邊形，不若編號Ａ、Ｂ四角方整，尤其
    南北邊不等距，五角明顯，難以充分供建築利用，堪可想見
    。反之，倘依原告主張如附圖甲方案將編號甲部分歸其取得
    ，編號乙部分歸被告黃文育取得，編號丙、丁部分則歸被告
    黃士豪、黃俊傑兄弟取得，各共有人取得土地皆為四邊形，
    形狀尚屬方整，有利於各共有人將來建築可以充分利用土地
    。被告黃士豪、黃俊傑固稱甲方案不利於保留大部分建物的
    面積，面寬及縱深亦不利於將來建築使用云云，惟承前所述
    ，房屋殘破不堪，幾無價值可言，分割方法以共有人取得土
    地均能臨路為宜，並無必要屈就房屋所在位置，何況共有物
    分割之裁判，執行法院得將共有人分得部分點交之（參見強
    制執行法第131條之規定），被告有心整建，應非難事。而
    且，相比乙方案，甲方案的編號丙、丁從長方形變為四方形
    ，固然縱深減少，但臨路寬度增加，亦無不能建築使用之情
    事。斟酌上情，本院審酌原告主張之分割方法，足使共有人
    分割後取得之土地均能臨路，相較於被告主張之分割方法，
    形狀方整，有利於共有人將來建築可以充分利用土地，因認
    原告主張之分割方法較為公允，爰依此方法將系爭土地分割
    如主文第1項所示。
六、綜上所述，原告本於公同共有物分割請求權，求為裁判分割
    ，於法有據，本院審酌原告主張之分割方法，較為公允，已
    如前述，爰判決如主文所示。
七、訴訟費用負擔之依據：家事事件法第51條、民事訴訟法第80
    條之1。
中　　華　　民　　國　　111 　年　　6 　　月　　2 　　日
                        家事庭法　官　陳威宏
正本係照原本作成。如對判決上訴，須於判決送達後廿日內向本
院提出上訴狀，其未表明上訴理由者，應於提出上訴後二十日內
向本院補提理由書狀（均須按他造當事人之人數附繕本）。如委
任律師提起上訴者，應一併繳納上訴審裁判費。
中　　華　　民　　國　　111 　年　　6 　　月　　10　　日
                              書記官　黃佳惠